【裁判字號】    99,上更(一),136
【裁判日期】    990915
【裁判案由】    妨害性自主等
【裁判全文】
臺灣高等法院臺南分院刑事判決     99年度上更(一)字第136號
上  訴  人
即  被  告  甲○○
指定辯護人  本院公設辯護人  乙○○  
上列上訴人因妨害性自主等案件，不服臺灣臺南地方法院96年度
訴字第536號中華民國96年12月21日第一審判決（起訴案號：臺
灣臺南地方法院檢察署96年度偵字第1613號），提起上訴，判決
後，經最高法院第一次發回更審，本院判決如下：
    主  文
上訴駁回。
    事  實
一、甲○○於民國94年8月間與代號00000000號女子（民國65年
    生，真實姓名年籍資料詳卷，下稱Ａ女）相識並進而成為男
    女朋友，後因Ａ女畏懼甲○○有暴力傾向且已有家室，即逐
    漸與之疏遠。95年12月4日凌晨某時，甲○○攜帶食物至Ａ
    女所承租位在臺南市○○區○○路2段305號8樓之6租屋處一
    起食用，嗣於95年12月4日凌晨4時許，遂要求與Ａ女性交，
    Ａ女不從，並以有月事在身，身體不舒服為由加以拒絕，詎
    甲○○竟基於強制性交之犯意，徒手毆打Ａ女臉部，致Ａ女
    左耳疼痛，再強行脫掉Ａ女衣褲，又Ａ女因甫於95年10月、
    11月間迭遭甲○○恐嚇（此部分業經本院以97年度上訴字第
    266號駁回被告上訴確定），為免激化甲○○之情緒及擔心
    吵醒同住之九歲幼子，而不敢反抗，甲○○因而得以將陰莖
    插入Ａ女陰道內並射精，而以上開強暴之方法對Ａ女強制性
    交得逞。嗣Ａ女因不甘受辱，遂於當日至行政院衛生署臺南
    醫院驗傷後隨即報警，甲○○則於95年12月20日18時7分許
    經警傳喚到案。
二、案經Ａ女訴由臺南巿警察局第二分局報告臺灣臺南地方法院
    檢察署檢察官偵查起訴。
    理  由
壹、證據能力方面
    按被告以外之人於審判外之言詞或書面陳述，除法律有規定
    者外，不得作為證據；又被告以外之人於審判外之陳述，雖
    不符合同法第159條之1至第159條之4之規定，但經當事人於
    審判程序同意作為證據，法院審酌該言詞陳述或書面陳述作
    成時之情況，認為適當者，亦得為證據。當事人、代理人或
    辯護人於法院調查證據時，知有第159條第1項不得為證據之
    情形，而未於言詞辯論終結前聲明異議者，視為有前項之同
    意，刑事訴訟法第159條第1項及第159條之5分別定有明文。
    本判決下列所引用之除公務員職務上製作之紀錄文書，並無
    顯不可信之情況，依刑事訴訟法第159條之4第1款規定，有
    證據能力外，其餘屬傳聞證據部分，業經檢察官、被告及其
    辯護人於本院準備程序及審判期日中均明示同意此部分之證
    據有證據能力（見本院卷第37頁、56頁），並且迄至言詞辯
    論終結前亦未撤回前開同意，本院審酌上開證據資料製作時
    之情況，尚無違法不當及證明力明顯過低之瑕疵，且認為以
    之作為證據應屬適當，爰依刑事訴訟法第159條之5規定，認
    前揭證據資料均有證據能力。
貳、認定犯罪事實所憑之證據及理由
一、訊據被告固坦承有於上開時、地與Ａ女為性交之行為，並有
    內政部警政署刑事警察局96年2月13日刑醫字第0950189401
    號鑑驗書1紙在卷可憑（見本院上訴卷第36頁），惟矢口否
    認有何強制性交之犯行，辯稱：95年12月4日Ａ女是自願與
    我發生性關係，Ａ女左耳疼痛，是因我親吻她。發生性行為
    後我繼續留在Ａ女家，約中午才離開，如我有對Ａ女強制性
    交，Ａ女於早上送小孩上學後，應該會去報警，以現行犯將
    我逮捕，且事發後，Ａ女於95年11月尚有傳內容親密之簡訊
    給我。實則Ａ女之子於事發當日因睡過頭，遭我責罵，Ａ女
    與其子可能怕我修理，因而為不實指訴云云。
二、經查：
(一)、按告訴人、證人之陳述有部分前後不符，或相互間有所歧異
    時，究竟何者為可採，法院仍得本其自由心證予以斟酌，非
    謂一有不符或矛盾，即應認其全部均為不可採信；尤其關於
    行為動機、手段及結果等之細節方面，告訴人之指陳，難免
    故予誇大，證人之證言，有時亦有予渲染之可能；然其基本
    事實之陳述，若果與真實性無礙時，則仍非不得予以採信（
    最高法院74年台上字第1599號著有判例參照）。
(二)、次按刑法強制性交罪所指之「強暴」，係以不法暴力或腕力
    壓制被害人或排除其抵抗之謂。復按刑法第16章妨害性自主
    罪章於88年4月21日修正公布，其立法目的，係考量該章所
    定性交、猥褻行為侵害之法益，乃是個人性自主決定權及身
    體控制權；該次修正前之刑法將之列於妨害風化罪章，不但
    使被害人身心飽受傷害，且難以超脫名節之桎梏，故將之與
    妨害風化罪章分列，自成一章而為規範。而該次修正前之刑
    法用語「姦淫」一詞，其意為男女私合或男女不正當之性交
    行為，不無放蕩淫逸之意涵，對被害人誠屬難堪，故配合刑
    法第16章之修正，於刑法第10條第五項增列「性交」之定義
    ；又為避免基於醫療或其他正當目的所為之進入性器行為，
    被解為係刑法所稱之「性交」，另為顧及女對男之性交及其
    他難以涵括於「性侵入」之概念，於94年2月2日修正公布，
    自95年7月1日施行之刑法第10條第五項再修正為：「稱性交
    者，謂非基於正當目的所為之下列性侵入行為：一、以性器
    進入他人之性器、肛門或口腔，或使之接合之行為。二、以
    性器以外之其他身體部位或器物進入他人之性器、肛門，或
    使之接合之行為。」祇要是行為人非基於正當目的而為該項
    所定之性侵入行為，即屬刑法第十六章妨害性自主罪章所稱
    之「性交」，並不以行為人之主觀犯意在滿足其個人之性慾
    為必要，最高法院著有98年度台上字第3016號判決意旨可資
    參照。
(三)、上揭犯罪事實，業據證人即告訴人Ａ女於原審審理時證述：
    「（九十五年十二月四日當天，被告有無跟你發生性行為？
    ）當時我正值生理期，被告先動手打我」、「（請說明當天
    發生情形？）當天凌晨在我住所，被告來找我，當時我跟被
    告說因為我生理期，我身體不舒服，要早點休息，被告來找
    我就是要跟我發生關係，被告就打我，我因為怕吵醒小孩，
    也很擔心被告對小孩不利，因為他常常恐嚇我說要對我母親
    、小孩做出傷害事情，我請求被告放過我，不要再對我這樣
    子，我日子快要過不下去了，被告還是一意孤行，被告打了
    我，還是跟我發生性關係，我請求被告，但是被告還是不理
    我」、「我是在被告打我之後，我才跟他發生性關係的。」
    、「被告從我的臉上打下去。」、「當時小孩打地舖睡在我
    的床邊，我怕驚醒小孩，被告打我的時候，我的眼睛是閉起
    來，我不知道被告用哪一手打我，當時我的臉部有受傷。」
    、「（本案案發時，被告除了打你外，是否還記得你衣服、
    褲子是何人脫的？）是被告強行把我衣服、褲子脫下的，我
    真的很痛苦，我真的不知道該怎麼辦。」、「（被告是否有
    說他來找你目的為何？）他說要拿東西，我當時以為他東西
    遺漏了，所以我就下樓幫被告開門」、「（當天發生性關係
    完後，你是如何離開現場？）早上我要載小孩上學，被告有
    兇我小孩，他叫我小孩去死一死算了，當時我趁被告睡著了
    趕快跑到派出所去報案，警員要我去醫院驗傷，我怕到連家
    都不敢回，我不知道要怎麼辦才好，我求被告放過我，但是
    被告不願意。」等語綦詳（見原審卷第50頁至52頁、54頁、
    59頁），核與證人即告訴人Ａ女於警詢時所指訴之情節大致
    相符。此外，被告為達性交目的而徒手毆打Ａ女臉部，致Ａ
    女左耳疼痛，再強行脫掉Ａ女衣褲，以此強暴之方法而對Ａ
    女強制性交得逞，亦有證人即告訴人Ａ女提出之行政院衛生
    署臺南醫院受理疑似性侵害事件驗傷診斷書1紙在卷可稽（
    附於偵查卷證物袋內）。
(四)、被告雖辯稱Ａ女係自願發生性行為云云，惟由被告於警詢時
    供稱：「（你與她發生性行為時是否由你脫掉她的衣褲？她
    有何反應？）當我要脫她衣褲時她抓住上衣，告訴我月事尚
    未結束，經我要求後她才配合我，由我脫掉她的衣褲進行性
    行為，當我跟她作愛時態度不像平時一樣自然。」（見警卷
    第1頁反面）；於偵查中供述：「（當天有無發生性行為？
    ）有。她當時有拒絕，但是我後來有要求她，她有答應，我
    打她是在事後，是因為口角。」、「我也沒有經常打她，只
    有一次打她再加上被告這一次，共二次。」等語（見偵查卷
    第37頁、56頁），足見Ａ女指訴曾拒絕與被告發生性行為，
    應為可採。況且Ａ女於案發前已千方百計迴避著被告，此節
    Ａ女於原審審理中已證述：「（本案案發之前，你是否曾經
    搬過家？）搬很多次，是為了躲避被告」、「（在本案案發
    之前，你是否也曾經剛搬過家？）是的」、「（在本案案發
    之前，被告有無曾經到過案發地點？）有。我搬過去之後，
    被告就發訊息給我要我出面說清楚，不然不會放過我，而且
    被告也知道我小孩唸書，及我母親居住之地方，如果我一個
    人走掉，我小孩、母親都會很危險，所以我還是要出面面對
    」等語明確（見原審卷第59頁），另被告於偵查中亦自承：
    Ａ女在躲避自己，打電話向Ａ女表示：「通通不可以住臺南
    ，全部都得搬離開臺南，包括母親家人不然都會有危險，看
    一個操一個」，只是在警告Ａ女不要隨便亂搬家等語屬實（
    見偵查卷第37頁）。另參諸前述疑似性侵害事件驗傷診斷書
    所載，Ａ女於事發後，當日即前往醫院驗傷並提出告訴乙節
    ，證人即告訴人Ａ女於原審審理時到庭證述：「（你多久到
    警察局報警？）早上九、十點去第四分局，但是第四分局不
    受理，警員叫我先去大醫院驗傷，我就去臺南市立醫院，臺
    南市立醫院的人再幫我報警」等語（見原審卷第55頁），況
    Ａ女因甫於95年10月、11月間迭遭甲○○恐嚇（此部分業經
    本院以97年度上訴字第266號駁回被告上訴確定），足見Ａ
    女與被告間已無任何男女間情愫關係。Ａ女與被告間既無愛
    意，甚至常以搬家方式避免與被告見面，實無可能在拒絕與
    被告性交後，隨即同意與之性交之理？被告所辯，不足採信
    。
(五)、被告另辯稱：Ａ女在95年12月28日有以其手機發簡訊給伊，
    告訴伊「這輩子很慶幸能夠遇你，你對我的好，我都放在心
    裡面珍藏起來，自己獨享，只有我才擁有，這樣已足夠。」
    ，並提出該簡訊之照片為證（見偵查卷第37、73頁），而Ａ
    女於檢察官提示上開被告提出之簡訊照片，亦承認其有寫上
    開內容傳給被告等語（見偵查卷第50頁），惟查證人即告訴
    人Ａ女於偵查中證述：「（有無使用0000000000電話？）有
    。」（見偵查卷第50頁）、於原審審理時證述：「（庭呈簡
    訊內容影本一紙，及偵卷第七十三頁簡訊內容，在案發前、
    後都各有一則簡訊，這些簡訊內容是否是你傳給被告的？）
    【審判長提示上開簡訊內容】庭呈的單張簡訊內容是在案發
    前一個月，我為了要安撫被告的情緒才傳給他的，偵卷第七
    十三頁的簡訊內容，是被告回傳給我，被告自己再加上『用
    情深，恨也深』這句話。」等語（見原審卷第56頁），於本
    院更一審準備程序訊問時亦為相同之陳述（見本院更一審卷
    第40頁、41頁），並有上開Ａ女0000000000號所傳送之簡訊
    一封影本1紙在卷可稽（見原審卷第46頁），而觀之上開簡
    訊傳送時間係在95年11月3日乙節，另被告於本院更一審準
    備程序訊問時亦自承：「（0000000000號是否你持有使用的
    電話？）是。」、「（95年12月28日傳送給Ａ女的簡訊是否
    你用這支0000000000號電話傳送？）是的。」、「（在上開
    簡訊的最後9個字「我知道用情深，恨很深」是否你事後加
    上去的？）是。」等語（見本院更一審卷第39頁、40頁），
    應認係被告於98年12月28日以其0000000000號手機所傳送，
    亦非Ａ女於95年11月3日所傳送之原文，足見被告所辯稱：
    Ａ女在95年12月28日有以其手機發簡訊給伊，告訴伊「這輩
    子很慶幸能夠遇你，你對我的好，我都放在心裡面珍藏起來
    ，自己獨享，只有我才擁有，這樣已足夠。」云云，尚難資
    為有利被告之認定，足認Ａ女上開所為之證述，實較平實可
    信。
(六)、被告於警詢時供稱：「當我要脫她衣褲時她抓住上衣」（見
    警卷第1頁反面）；於偵查中供述：「（當天有無發生性行
    為？）有。她當時有拒絕，但是我後來有要求她，她有答應
    ，我打她是在事後，是因為口角。」、「我也沒有經常打她
    ，只有一次打她再加上被告這一次，共二次。」等語（見偵
    查卷第37頁、56頁）；於原審審理時復供稱：「Ａ女的左耳
    會痛是因為我親吻她。」（見原審卷第19頁）；於本院更一
    審準備程序訊問時供述：「（在該處性交的行為之前，有無
    毆打Ａ女的耳朵？）沒有，我要與Ａ女說話的時候，Ａ女的
    頭偏一邊，我用兩手扶成面對面要與Ａ女說話。」（見本院
    更一審卷第40頁）等語，應認Ａ女確實拒絕，並有反抗與被
    告為性交之行為，當天被告確有徒手毆打Ａ女一次，雖被告
    否認有何毆打Ａ女之行為，惟參酌被告所為對Ａ女恐嚇之文
    字「看一個操一個」、「我會叫人去找媽媽打招呼」以觀，
    足見被告確有對Ａ女為性交之惡意存在，事後被告亦有對Ａ
    女為性交之行為，應認被告確對告訴人Ａ女施以不法之腕力
    ，以徒手毆打Ａ女臉部，再強行脫掉Ａ女衣褲，實可認定，
    被告所辯，無非係避重就輕卸責之詞，不足採信。
三、綜上所述，被告前開所辯，顯係卸責之詞，不足採信。本件
    被告所為強制性交之犯行，足堪認定，本件事證明確，應依
    法論科。
參、論罪科刑之理由
一、被告對告訴人Ａ女施以不法之腕力，以徒手毆打Ａ女臉部，
    致Ａ女左耳疼痛，再強行脫掉Ａ女衣褲等情，應屬強暴之方
    法。核被告所為，係犯刑法第221條第1項之強制性交罪。
二、被告雖係以施加不法有形物理力之方式，對告訴人Ａ女強制
    性交得逞，惟尚乏積極證據足認被告有傷害之故意，是告訴
    人固受有左耳疼痛之傷害，應屬強暴過程中當然之結果，尚
    難另論傷害罪名。
肆、本院維持原判決之理由
一、原判決以被告所為強制性交之犯行罪證明確，因予適用刑法
    221條第1項之規定，並審酌被告僅為滿足私慾，竟以粗暴手
    段性侵得逞，惡性不輕，且致被害Ａ女身心嚴重受創，迄未
    對Ａ女為任何賠償，並兼衡被告犯罪動機、目的、手段、造
    成損害之程度等一切情狀，量處有期徒刑四年。又被告所犯
    強制性交罪，雖犯罪時間係在96年4月24日前，惟有中華民
    國96年罪犯減刑條例第3條第1項第14款所定不得減刑之情形
    ，爰不予減刑。
二、本院經核原判決認事用法俱無不合，量刑亦稱妥適，被告上
    訴意旨猶否認犯行，因而指摘原判決不當，為無理由，應予
    駁回。
據上論結，應依刑事訴訟法第368條，判決如主文。
本案經檢察官張太龍到庭執行職務。
中    華    民    國    99    年    9     月    15    日
                  刑事第四庭    審判長法  官  吳志誠
                                      法  官  羅心芳
                                      法  官  吳森豐
以上正本證明與原本無異。
如不服本判決應於收受送達後10日內向本院提出上訴書狀，其未
敘述上訴理由者，並得於提起上訴後10日內向本院補提理由書（
均須按他造當事人之人數附繕本）「切勿逕送上級法院」。
                                      書記官  岑  玢
中    華    民    國    99    年    9     月    15    日
附錄本案論罪科刑法條全文
中華民國刑法第221條：
（強制性交罪）
對於男女以強暴、脅迫、恐嚇、催眠術或其他違反其意願之方法
而為性交者，處3年以上10年以下有期徒刑。
前項之未遂犯罰之。

司法院資訊處製作；財團法人民間司法改革基金會備份。
